【裁判字號】    92,訴,1437
【裁判日期】    920910
【裁判案由】    偽造文書等
【裁判全文】
臺灣臺中地方法院刑事判決                        九十二年度訴字第一四三七號
    公  訴  人  台灣台中地方法院檢察署檢察官
    被      告  乙○○
右列被告因偽造文書等案件，經檢察官提起公訴（九十一年度偵字第一五九八七號）
，本院判決如左：
    主  文
乙○○行使偽造私文書，足以生損害於他人，處有期徒刑月，如易科罰金，以佰
元折算壹日。緩刑貳年。如附表編號一、二所示支票背面偽造「戊○○」之署押各壹
枚，均沒收。
    事  實
一、乙○○與甲○○二人為好朋友之關係，緣於民國（下同）九十年間乙○○因缺錢
    花用，乃於民國（下同）九十年五月間某日，持其所有，付款人為台新國際商業
    銀行太平分行、票號ＢＥ0000000、ＢＥ0000000、面額分別為新
    台幣（下同）三萬元、二萬元、發票日分別為九十年五月二十五日、九十年六月
    十五日之支票二紙（如附表編號一、二），透過友人甲○○（已死亡另為不起訴
    處分）欲向丙○○○借貸，丙○○○以甲○○債信不佳，不願貸予金錢，除非在
    上開二紙支票背面有女戊○○（另為不起訴處分）之背書以為擔保，始願借款。
    詎乙○○與甲○○二人竟共同基於意圖為自己不法所有及行使偽造私文書之犯意
    聯絡，在台中市○○街九一巷二之三號四樓甲○○住處，在未徵得戊○○之同意
    或授權下，推由乙○○在上揭二紙支票背面偽造「戊○○」背書，再由甲○○持
    往台中市○○路六十五巷四十二弄二號丙○○○住處，向丙○○○調借現金共五
    萬元而行使，使丙○○○陷於錯誤，誤以為確係戊○○背書，而應允並交付五萬
    元給甲○○，甲○○得手後，甲○○即將該五萬元交給乙○○。嗣因丙○○○提
    示上開支票均遭退票，始悉上情。
二、案經丙○○○訴請台灣台中地方法院檢察署檢察官偵查起訴。
    理  由
一、訊據被告乙○○固坦承其於前揭時地，簽署戊○○之署押在其所有之前揭二張支
    票背面，以為背書等情，惟辯稱：伊當時因要繳票的錢，所以向甲○○借錢，過
    了一段時間甲○○跟伊說丙○○○跟他要錢，甲○○就叫伊開了二張支票，伊就
    跟甲○○一起去陳鈴珠的家，何鈴珠說他不認識伊，不要這票，說沒有戊○○的
    票他不要，所以甲○○就打電話給戊○○，跟他說了之後，甲○○把電話給我，
    戊○○跟我說他現在沒有空，叫伊替她寫，而伊不知道這樣是偽造文書，伊也想
    讓這票能過，所以寫好之後，我們就到陳鈴珠家交給她了等語。惟查：右揭事實
    ，業據被告於偵查中供承不諱，其於本院台中簡易庭中簡字第二八三九號民事審
    理時亦以證人之身分證稱：系爭二張支票的背書是伊寫的，伊拿給甲○○幫伊調
    現的，錢是伊拿走的，因為甲○○說要向陳玲珠借到錢，就要寫戊○○背書，戊○○沒有在場，並沒有同意等語，核與告訴人丙○○○於偵查中所指述：我是看
    到後面有戊○○的背書，我信以真，所以才借錢給她，我沒有當場看到她背書，
    ．．錢是拿給甲○○的等語（見九十一年度偵字第一五九八七號偵查卷第一０三
    頁），及同案被告甲○○於偵查中供承：確有拿乙○○的支票向丙○○○借錢等
    語相符（見同上偵查卷第四四頁），且證人戊○○亦到庭證稱：伊沒有寫系爭二
    張支票，伊母親甲○○也沒有打話給伊說要在系爭支票背面背書的情形等語，此
    外，並有系爭支票二張，且系爭支票之背面確有戊○○之背書，可徵被告前揭自
    白核與事實相符，被告事後翻異其詞，自不足採信。雖證人丁○○即西屯區大福
    里里長到庭證稱：於九十年七、八月間甲○○有請伊過去協調，她欠丙○○○的
    錢，．．我說票既然是她女兒戊○○背書，叫應叫戊○○還，但甲○○說不用了
    ，她說她會處理，她說她女兒也有拿等語，惟被告已供承戊○○並未同意其在系
    爭支票背面簽署戊○○的名字，縱然戊○○確有拿錢，亦不足為被告有利之認定
    。是以，綜上所述，本件事證明確，被告上揭犯行已堪認定。
三、核被告所為，係犯刑法第二百十六條、第二百十條之行使偽造私文書罪及同法第
    三百三十九條第一項之詐欺取財罪。被告與甲○○間，就上開犯行，有犯意聯絡
    及行為分擔，為共同正犯。其偽造私文書之低度行為，為行使偽造私文書之高度
    行為所吸收，不另論罪。又其行使偽造私文書與詐欺取罪二罪間，有牽連關係，
    為牽連犯，應從較重之行使偽造私文書罪處斷。爰審酌被告因缺錢花用，為順利
    借到錢竟為前揭行為之犯罪動機、目的及其手段、其犯罪所得金額等所生危害，
    暨否認犯行之態度等一切情狀，量處如主文所示之刑，並諭知易科罰金之折算標
    準。又被告前未曾受有期徒刑以上刑之宣告，有臺灣臺中地方法院檢察署刑案資
    料查註紀錄表及臺灣高等法院被告全國前案紀錄表在卷可按，其等經此教訓，當
    知警惕而無再犯之虞，本院綜核各情，所宣告之刑，認以暫不執行為適當，併予
    宣告緩刑二年，以啟自新。
三、如附表編號一、二所示之支票背面「戊○○」之署押各一枚，屬偽造之署押，依
    刑法第二百十九條規定，不問屬於犯人與否，應予宣告沒收之。
據上論斷，應依刑事訴訟法第二百九十九條第一項前段，刑法第二百十六條、第二百
十條、第三百三十九條第一項、第五十五條、第四十一條第一項、第七十四條第一款
、第二百十九條，罰金罰鍰提高標準條例第一條前段、第二條，判決如主文。
中        華        民  國    九十二    年     九    月     十    日
                                臺灣臺中地方法院刑事第三庭
                                      法  官  吳  進  發
右正本證明與原本無異。
如不服本判決，應於判決送達後十日內向本院提出上訴狀，上訴於臺灣高等法院臺中
分院( 須附繕本 )。
                                      書記官
中        華        民        國    九十二    年     九    月     十    日
 附表：
┌───┬──────┬──────┬────────┬────────┐
│ 編號 │ 面    額   │ 發  票  人 │ 發  票  日     │票    號        │
│      │            │            │                │                │
│      │（新台幣）  │            │                │        │
├───┼──────┼──────┼────────┼────────┤
│ 一   │ 三萬元     │ 乙○○     │９０．５．２５  │0000000  │
│      │            │            │                │                │
├───┼──────┼──────┼────────┼────────┤
│      │            │            │                │                │
│ 二   │ 二萬元     │ 乙○○     │９０．６．１５  │0000000  │
│      │            │            │                │                │
└───┴──────┴──────┴────────┴────────┘


司法院資訊處製作；財團法人民間司法改革基金會備份。
